臺灣高等法院刑事判決
111年度原上訴字第32號
上  訴  人  
即  被  告  林聖恩


選任辯護人  林詠御律師（法扶律師）          
上列上訴人即被告因違反毒品危害防制條例案件，不服臺灣宜蘭
地方法院110年度原訴字第29號，中華民國110年12月16日第一審
判決（起訴案號：臺灣宜蘭地方檢察署110年度偵字第1593號、1
10年度少偵字第7號、第8號），提起上訴，本院判決如下：
    主  文
上訴駁回。
    事實及理由
一、按民國110年6月16日修正公布、同月18日施行之刑事訴訟法
    第348條規定「（第1項）上訴得對於判決之一部為之。（第
    2項）對於判決之一部上訴者，其有關係之部分，視為亦已
    上訴。但有關係之部分為無罪、免訴或不受理者，不在此限
    。(第3項）上訴得明示僅就判決之刑、沒收或保安處分一部
    為之」。本案係於上開規定修正施行後之111年2月24日繫屬
    本院，有本院收文戳章在卷可稽（見本院卷第3頁），是本
    案上訴之效力及範圍，即應依現行刑事訴訟法第348條之規
    定判斷。又本件僅被告林聖恩針對原審量刑提起上訴（見本
    院卷第104頁），故本院以經原審認定有罪之事實及論罪為
    基礎，僅就原審量刑部分進行審理，合先敘明。
二、原審認定之事實：
　　被告、陳啟明（業經臺灣宜蘭地方法院〈下稱宜蘭地院〉以11
    0年度原訴字第29號判決判處罪刑確定）均明知4-甲基甲基
    卡西酮、甲基-N,N-二甲基卡西酮皆係毒品危害防制條例第2
    條第2項第3款所公告列管之第三級毒品，均依法不得販賣。
    又以目前實際情況，混合毒品之型態日益繁多，販賣毒品之
    人常見將各種毒品混入其他物質偽裝，例如以咖啡包、糖果
    包、果汁包等型態，包裝混合而成新興毒品之情形屢見不鮮
    ，當可知悉市面上販售之毒品咖啡包極有可能混合2種以上
    之毒品，竟意圖營利，共同基於販賣第三級毒品之不確定故
    意之犯意聯絡，推由陳啓明於110年2月17日前某時，使用行
    動電話登入軟體「抖音」，並以「宜蘭特種兵-壞壞」之暱
    稱，在「抖音」公開影片討論區，發表「微信OuO545424 飲
    料好好喝」之表示欲販賣毒品之訊息，適有宜蘭縣政府警察
    局警員執行網路巡邏時發現，即喬裝買家透過通訊軟體「微
    信」與暱稱「蘭斯」之陳啓明接洽後，陳啓明即以臉書通訊
    軟體「messenger」與暱稱「Gekyume Lin」之被告聯繫，被
    告以「1650你和他說」等語（即每1包新臺幣〈下同〉650元）
    回覆陳啓明，陳啓明再以「微信」與警員聯繫討論交易毒咖
    啡包事宜，雙方最終談妥以6000元之代價購買10包毒咖啡包
    ，並相約於110年2月17日下午3時15分許，在宜蘭縣宜蘭市
    林森路221巷巷口之停車場交易。嗣陳啓明攜帶混合上開2種
    毒品成分之10包毒咖啡包到場，並欲向喬裝買家之警員收取
    現金時，經警員表明身分後將陳啓明當場逮捕，並扣得含有
    第三級毒品4-甲基甲基卡西酮、甲基-N,N-二甲基卡西酮之
    毒咖啡包10包，以及陳啓明所有販賣毒品使用之行動電話（
    含門號0000000000號SIM卡1張）1支。而陳啓明於警詢時供
    出臉書通訊軟體「messenger」裡暱稱為「Gekyume Lin」之
    人為被告後，經警於同日晚間6時6分許，持檢察官核發之拘
    票將被告拘提到案，始循線偵悉上情。
三、原審之論罪：
　㈠核被告所為，係犯毒品危害防制條例第9條第3項、第4條第6
    項、第3項之販賣第三級毒品而混合二種以上之毒品未遂罪
    。公訴意旨雖漏未論及毒品危害防制條例第9條第3項之罪名
    ，惟因基本社會事實同一，且此部份業經原審合議庭當庭告
    知該部分罪名，無礙被告防禦權之行使，就此部分爰依法變
    更起訴法條。
　㈡被告持有第三級毒品純質淨重未達5公克以上，無持有低度行
    為為販賣高度行為所吸收的問題。
　㈢被告與陳啟明就本件犯行，有犯意聯絡及行為分擔，應論以
    共同正犯。
　㈣被告所販賣之咖啡包係混合有二種不同毒品成分之第三級毒
    品，自應依毒品危害防制條例第9條第3項之規定，適用其中
    最高級別毒品即販賣第三級毒品之法定刑，並加重其刑至二
    分之一。
　㈤按未遂犯之處罰，以有特別規定者為限，並得按既遂犯之刑
    減輕之，刑法第25條第2項定有明文。被告著手於販賣第三
    級毒品而未遂，為未遂犯，依法減輕其刑，並依法先加後減
    之。
四、被告上訴意旨略以：被告坦承犯行，請審酌被告行為時年紀
    比共犯陳啟明輕，對於法律嚴重性未多加思考，雖於偵查中
    否認犯行，但移審後已坦承犯行，犯後態度尚佳，被告於本
    案前沒有其他前科，現已有正當工作，女友也已懷孕，相較
    於共犯陳啟明經原審量處有期徒刑1年2月，並諭知緩刑之情
    形，原審量處刑度顯然過重，請求依刑法第59條規定酌減刑
    度，並為附條件緩刑之宣告等語。
五、上訴駁回之理由：
　㈠按刑法第59條之酌量減輕其刑，必犯罪之情狀顯可憫恕，認
    科以最低度刑仍嫌過重者，始有其適用，至於同法第57條規
    定，科刑時應以行為人之責任為基礎，並審酌一切情狀，尤
    應注意該條所列10款事項，為科刑重輕之標準，則為在法定
    刑內量刑輕重之依據。所謂「犯罪之情狀」與「一切情狀」
    ，兩者固非有截然不同之領域，於裁判上酌量減輕其刑時，
    雖亦應就犯罪一切情形予以考量，但仍應審酌其犯罪情狀有
    無「顯可憫恕」之事由，故適用刑法第59條酌量減輕其刑時
    ，雖不排除審酌同法第57條所列舉10款之事由，惟其程度必
    須達於犯罪之情狀「顯可憫恕」者，始可予以酌減（最高法
    院98年度台上字第5454號判決意旨參照）。被告於行為時雖
    甫滿18歲，且於成年後未有其他前案紀錄，但被告於將滿18
    歲之109年9月間，即因販賣第三級毒品而混合二種以上毒品
    既、未遂各1次之犯行，經宜蘭地院以110年度少訴字第10號
    判決分別判處有期徒刑2年6月、1年6月，定應執行刑為有期
    徒刑2年10月在案，顯見其並非初次為本件販賣第三級毒品
    而混合二種以上毒品未遂之犯行，復考量被告係透過共犯陳
    啟明在網路張貼販賣毒品訊息，顯然有販賣予不特定多數人
    之意，對於社會治安自已造成潛在重大影響，只是本次幸為
    員警發現，喬裝買家查獲，毒品方未流入市面，犯罪情節並
    無何特殊原因或情狀存在，衡其前開犯行動機、手段、目的
    等節，實無所謂情輕法重之狀況可言，尚難認在客觀上有何
    足引起一般人同情而確可憫恕之情，要無刑法第59條酌減其
    刑規定適用之餘地，犯後亦係因其未能於第一時間即在偵查
    中坦認犯行，至審理時才坦承犯行，始未能如共犯陳啟明再
    依毒品危害防制條例第17條第2項偵審自白之規定遞減刑度
    ，自未能以其經原審所量處刑度較陳啟明為重，即認有依刑
    法第59條規定酌減刑度之必要。是被告請求依刑法第59條之
    規定酌減其刑云云，洵無足取。
　㈡按量刑之輕重，係屬事實審法院得依職權自由裁量之事項，
    苟已斟酌刑法第57條各款所列情狀，而未逾越法定刑度，不
    得遽指為違法（最高法院72年台上字第6696號判例意旨參照
    ）。且法院對於被告為刑罰裁量時，必須以行為人之罪責為
    依據，而選擇與罪責程度相當之刑罰種類，並確定與罪責程
    度相稱之刑度。縱使基於目的性之考量，認定有犯罪預防之
    必要，而必須加重裁量時，亦僅得在罪責相當性之範圍內加
    重，不宜單純為強調刑罰之威嚇功能，而從重超越罪責程度
    為裁判，務求「罪刑相當」。且在同一犯罪事實與情節，如
    別無其他加重或減輕之原因，下級審量定之刑，亦無過重或
    失輕之不當情形，則上級審法院對下級審法院之職權行使，
    原則上應予尊重（最高法院85年度台上字第2446號判決意旨
    參照）。
　㈢原審以被告罪證明確，依毒品危害防制條例第9條第3項、刑
    法第25條第2項規定先加後減刑度，並審酌被告前無任何科
    刑紀錄，素行尚可，年輕識淺，不思以正途賺取所需，為謀
    取不法利益，明知毒品對人體之危害性，且販賣含有二種第
    三級毒品成分之毒咖啡包為我國法制嚴格查禁之行為，竟仍
    為圖不法私利，無視政府反毒政策，共同販賣含有毒品之咖
    啡包，欲從中賺取價差以牟利，殘害國民身心健康，助長社
    會濫用毒品風氣，嚴重破壞社會治安與善良秩序，所為應予
    非難，惟念及被告犯後坦認犯行，本案幸經員警於執行網路
    巡邏時即時查獲，未生販賣既遂之結果，犯罪所生危害有限
    ，另酌以被告販賣毒咖啡包之數量及預計可獲利潤，且未有
    實際獲利，犯罪情節尚非鉅大，兼衡被告自述為國中畢業之
    智識程度，目前從事洗車工作，未婚，月收入約2萬元之家
    庭經濟生活狀況，暨其犯罪動機、目的、手段等一切情狀，
    就被告所為犯行量處有期徒刑3年8月，已詳予斟酌刑法第57
    條各款所列情形，並具體說明量刑之理由，核無逾越法定刑
    度，或濫用自由裁量權限之違法或不當之情事。又因被告經
    量處有期徒刑3年8月，與刑法第74條第1項所定緩刑要件未
    合，自無從併予為緩刑之宣告。
六、綜上，被告以前詞提起上訴，請求酌減刑度，並為附條件緩
    刑宣告，俱無理由，應予駁回。
據上論斷，應依刑事訴訟法第368條、第371條，判決如主文。
本案經檢察官林小刊提起公訴，檢察官侯名皇到庭執行職務。
中　　華　　民　　國　　111 　年　　6 　　月　　22　　日
                  刑事第四庭  審判長法　官  陳筱珮
                                    法　官  吳元曜
                                    法　官  羅郁婷
以上正本證明與原本無異。
如不服本判決，應於收受送達後20日內向本院提出上訴書狀，其
未敘述上訴之理由者並得於提起上訴後20日內向本院補提理由書
（均須按他造當事人之人數附繕本）「切勿逕送上級法院」。
                                    書記官  蔡易霖
中　　華　　民　　國　　111 　年　　6 　　月　　22　　日
附錄：本案論罪科刑法條全文
毒品危害防制條例第4條
製造、運輸、販賣第一級毒品者，處死刑或無期徒刑；處無期徒
刑者，得併科新臺幣3千萬元以下罰金。
製造、運輸、販賣第二級毒品者，處無期徒刑或10年以上有期徒
刑，得併科新臺幣1千5百萬元以下罰金。
製造、運輸、販賣第三級毒品者，處7年以上有期徒刑，得併科
新臺幣1千萬元以下罰金。
製造、運輸、販賣第四級毒品者，處5年以上12年以下有期徒刑
，得併科新臺幣5百萬元以下罰金。
製造、運輸、販賣專供製造或施用毒品之器具者，處1年以上7年
以下有期徒刑，得併科新臺幣1百50萬元以下罰金。
前五項之未遂犯罰之。
毒品危害防制條例第9條
成年人對未成年人販賣毒品或犯前三條之罪者，依各該條項規定
加重其刑至二分之一。
明知為懷胎婦女而對之販賣毒品或犯前三條之罪者，亦同。
犯前五條之罪而混合二種以上之毒品者，適用其中最高級別毒品
之法定刑，並加重其刑至二分之一。